臺灣士林地方法院刑事裁定
原處分機關　臺北市交通事件裁決所
異　議　人　甲○○
即受處分人
上列受處分人因違反道路交通管理處罰條例案件，對於台北市交
通事件裁決所民國94年2 月24日北市裁3 字第裁22─ACV377542
號、第裁22─ACV377543 號、第裁22─ACV377544 號裁決不服（
原處分案號：台北市政府警察局北市警交大字第AC V377542號、
第ACV377543 號、第ACV377544 號），聲明異議，本院裁定如下
：
    主      文
原處分撤銷。
甲○○不罰。
    理  由
一按道路交通管理處罰條例第8 條所定公路主管機關所為之裁決
  ，其性質為行政處分。依道路交通案件處理辦法第20條前段規
  定，交通法庭認為聲明異議有理由或聲明異議雖無理由而原處
  分不當或違法者，應以裁定將原處分經聲明異議部分撤銷，並
  自為裁定。又法院受理交通事件，準用刑事訴訟法之規定，道
  路交通管理處罰條例第89條前段定有明文，參諸最高法院76年
  臺上字第4986號判例意旨所示：「認定犯罪事實所憑之證據，
  雖不以直接證據為限，間接證據亦包括在內，然而無論直接證
  據或間接證據，其為訴訟上之證明，須於通常一般之人均不致
  有所懷疑，而得確信其為真實之程度者，始得據為有罪之認定
  ，倘其證明尚未達到此一程度，而有合理之懷疑存在而無從使
  事實審法院得有罪之確信時，即應由法院為諭知被告無罪之判
  決」，法院於審理行為人違反道路交通管理處罰條例案件，當
  踐行完畢調查證據之程序後，為事實之認定時，如就原處分機
  關所認定之行為人違規之事實仍有合理之訴訟上懷疑，而無法
  確信行為人確有該當於道路交通管理處罰條例各該處罰條文之
  構成要件事實者，即應依訴訟上之待證事實「倘有懷疑，則從
  被告之利益作解釋」之證據法則，為有利於受處分人之認定。
二原處分意旨略以：異議人即受處分人甲○○於民國94年1 月17
  日早上7 時40分許，騎乘車牌號碼CJR-950 號重機車行經台北
  市○○路，為臺北市政府警察局中正分局員警舉發「機車不依
  規定兩段式左轉」、「違反處罰條例拒絕停車接受稽查而逃逸
  」、「闖紅燈」之違規，依據道路交通管理處罰條例第48 條
  第1 項第2 款、60條第1 項、第53條第1 項規定各處罰鍰新
  台幣（下同）600 元、3,000 元及1,800 元，共處罰鍰5,400
  元，並記違規點數共5 點。
三聲明異議意旨略以：異議人現於基隆市消防局勤務中心服替代
  役，平日收假返回基隆市消防局勤務中心，均是騎乘上開摩托
  車，該車自94年1 月16日晚間8 時30分收假後即停在辦公室，
  並未借給他人使用，也未有遭竊跡象，94年1 月17日上午消防
  局指揮中心隊員曾怡信也有看到該部機車停在停車場云云。
四經查：於94年1 月17日上午7 時40分許，有一名年約二、三十
  歲之女子駕駛機車，沿台北市○○路由西往東方向直接轉彎行
  駛至館前路右側第二車道，為在該處執行勤務之台北市政府警
  察局中正第一分局員警李振生發覺，李振生乃鳴笛並由最右側
  之車道進入右側第二車道，該名機車駕駛即偏左行駛至右側第
  三車道，隨即闖越台北市○○街及館前路交岔路口之紅燈，當
  該車經過李振生身旁時，李振生即回頭見到該部機車之車號為
  CJＲ-950號，經與在該處一起執勤，亦有注意到該違規車輛之
  員警林福壽相互確認後，才予舉發。因當時車很多，只能看到
  車號，沒有注意車型和顏色之情，固據員警李振生到庭結證在
  卷（見本院卷第31頁至第32頁），惟本件警員是以無法攔停方
  式，使駕駛人簽名，而採「逕行舉發」方式為之，依員警舉發
  規定雖無不當，惟因本件僅依證人即舉發員警李振生之證詞為
  據，並無任何採證照片或其它證據佐證，舉發員警所見是否屬
  實、有無誤認或記錯車號等情，並非無疑。再者，人證有知覺
  、記憶、誠實性等瑕疵，該警員既屬舉發之人，自無承認舉發
  錯誤之理。況證人李振生係與同事林福壽相互比對後才予舉發
  ，當時李振生向前走到右側第二車道，而林福壽則是站在右側
  車道乙節，為證人李振生證述甚詳，並提出現場示意圖一份在
  卷可憑，則縱使證人李振生未能即時記取該違規車輛之其他車
  輛特徵，而站在較遠處而可察見違規車輛全貌之同事林福壽，
  竟也未能分辨，孰能置信此為取締經驗豐富之交通執勤員警所
  應為。參以卷附之系爭CJR-950 號機車後掛號牌照片（本院卷
  第37頁），遽看之下，車號與CJA-950 號甚為相近，而車號
  CJA-950 號之重型機車，車主為女性，61年1 月3 日出生，有
  該車車籍資料附卷可參（見本院卷第49頁），適與證人李振生
  所見及之駕駛人為一名二、三十歲女子之特徵相符。即使上開
  CJA-950 號機車為三陽牌之銀色重型機車，而與異議人之車輛
  為山葉牌之銀色重型機車不同，但舉發員警本來即未能辨識違
  規車輛之車種，無從推翻本件舉發員警確有誤認車號之可疑。
  綜上，本件舉發員警既未能提供有關違規車輛之車型、車種、
  車身顏色等等足以確保舉發對象正確性之基礎，以供本院調查
  、確認是否違規車輛即為被告所有車輛，又有其他車牌號碼相
  似之機車，車主特徵符合本件違規駕駛人之特徵，即難僅憑舉
  發員警之證述，為認定異議人所有車輛有上開違規情事之唯一
  證據。
五異議人於舉發時間，係在基隆市消防局救災救護指揮中心服替
  代役之役男，其於94年1 月16日晚間8 時30分許，返回服務單
  位，且在94年1 月17日上午8 時至9 時排有勤務乙節，有卷附
  之簽到簿及勤務分配表為憑（見本院卷第10頁至第12頁），又
  證人即異議人同僚之曾怡信亦至庭結證稱：伊平常上班，早上
  8 點就要簽到。伊於94年1 月17日早上騎機車上班時，因機車
  停放在異議人車輛旁邊，有看到異議人所有之前述機車停放在
  停車場門邊等語（見本院卷第33頁至第34頁），益足佐證異議
  人辯稱其所有之CJR-950 機車於舉發時間當時，係停放在服役
  地點之停車場，並未經過舉發地點等語，並非虛妄。此外，復
  查無其他積極證據，足認異議人有違反其他道路交通安全規則
  之規定，原處分未予詳查，遽予裁罰，尚有未洽，本件異議為
  有理由，原處分應予撤銷，另諭知異議人不罰。
六據上論結，應依道路交通案件處理辦法第20條，裁定如主文。
中　　華　　民　　國　　94　　年　　5 　　月　　16　　日
                  交通法庭法  官    許碧惠
以上正本證明與原本無異。
如不服本裁定，應於裁定送達後5日內，向本院提出抗告狀。
                          書記官    徐仁豐
中　　華　　民　　國　　94　　年　　5 　　月　　16　　日
